臺灣高雄地方法院刑事判決　　　　　　 96年度簡上字第479號
上　訴　人　臺灣高雄地方法院檢察署檢察官
被　　　告　甲○○
上列上訴人因被告違反毒品危害防制條例案件，不服本院高雄簡
易庭於中華民國96年4 月30日以96年度簡字第116 號所為之判決
（檢察官聲請簡易判決處刑案號：95年度毒偵字第9028號），提
起上訴，本院管轄之第二審合議庭判決如下：
    主  文
原判決撤銷。
甲○○施用第二級毒品，處有期徒刑陸月，如易科罰金，以新臺
幣貳仟元折算壹日，減為有期徒刑月，如易科罰金，以新臺幣
貳仟元折算壹日。
    事  實
一、甲○○前因施用毒品、詐欺等案件，經本院以93年度簡字第
    275 、2551號及臺灣屏東地方法院以94年度訴字第991 號判
    處有期徒刑4 月、4 月、7 月確定，於民國95年5 月30日縮
    短刑期假釋出監並付保護管束，於95年6 月4 日保護管束期
    滿未經撤銷而執行完畢。另因施用毒品案件，經本院以87年
    度毒聲字第3762號裁定送觀察、勒戒後，認有繼續施用毒品
    之傾向，經本院以88年毒聲字第4548號裁定送戒治處所施以
    強制戒治，嗣因認無繼續強制戒治之必要，經本院以88年度
    毒聲字第2977號裁定停止戒治，惟被告於保護管束期間，再
    施用毒品，經本院以88年度毒聲字第4601號裁定撤銷停止戒
    治復令入戒治處所強制戒治，於89年5 月7 日執行完畢出所
    。嗣於前開觀察、勒戒及強制戒治執行完畢後5 年內，又因
    施用第二級毒品之罪，經本院以93年度簡字第275 號判處有
    期徒刑4 月確定。詎仍不知戒絕毒癮，復基於施用第二級毒
    品之犯意，於95年10月19日下午5 時40分許回溯24小時內之
    某時，在高雄縣市內之不詳地點，施用第二級毒品甲基安非
    他命1 次。嗣因甲○○為列管毒品人口，為警通知於95年10
    月19日下午5 時40分許至高雄市前鎮分局採尿送驗後呈甲基
    安非他命陽性反應，始知上情。
二、案經高雄市政府警察局前鎮分局報請臺灣高雄地方法院檢察
    署檢察官偵查後聲請簡易判決處刑。
    理  由
一、本件證據及理由部分，除原判決第3 頁第11行更正並補充：
    「於89年5 月7 日執行完畢出所（原判決誤載為於88年9 月
    16日）」，其餘均引用本院96年度簡字第116 號判決書記載
    之證據及理由之記載（如附件）。
二、核被告甲○○所為，係犯毒品危害防制條例第10條第2 項之
    施用第二級毒品罪。被告為供施用而持有第二級毒品甲基安
    非他命，其於施用前後持有甲基安非他命之低度行為，應為
    施用之高度行為所吸收，不另論罪。惟被告行為後，中華民
    國96年罪犯減刑條例業於96年7 月4 日公佈，於同年月16日
    施行。本件被告犯罪時間在96年4 月24日前，所犯合於中華
    民國96年罪犯減刑條例之減刑條件，應依法減其宣告刑。
三、至檢察官上訴意旨（即移請併辦案號臺灣高雄地方法院檢察
    署96年度毒偵字第3828號）略以：被告於96年2 月3 日晚上
    8 時37分回溯24小時內某時許，在不詳處所施用第二級毒品
    甲基安非他命，與起訴部分均屬於集合犯之一部行為，屬於
    實質上單純一罪，為起訴效力所及，原審未併予審理，尚有
    未洽，而指摘原判決不當並移請本院併案審理等語。
四、惟按，94年2 月2 日修正公布而於95年7 月1 日施行之刑法
    ，基於刑罰公平原則之考量，杜絕僥倖之犯罪心理，並避免
    易致鼓勵犯罪之誤解，已刪除第56條連續犯之規定。行為人
    反覆實行之犯罪行為茍係在刑法修正施行後者，因法律之修
    正已生阻斷連續犯之法律效果，除認應合於接續犯、繼續犯
    、集合犯等實質上一罪關係而以一罪論處外，基於一罪一罰
    之刑罰公平性，自應併合處罰。所謂「集合犯」，係指立法
    者所制定之犯罪構成要件中，本即預定有數個同種類行為而
    反覆實行之犯罪而言；故是否集合犯之判斷，客觀上自應斟
    酌法律規範之本來意涵、實現該犯罪目的之必要手段、社會
    生活經驗中該犯罪必然反覆實行之常態及社會通念等；主觀
    上則視其反覆實施之行為是否出於行為人之一個犯意，並秉
    持刑罰公平原則，加以判斷之。稽以行為人施用毒品之原因
    ，不一而足，其多次施用毒品之行為，未必皆出於行為人之
    一個犯意決定；且觀諸毒品危害防制條例第10條第1 項、第
    2 項施用毒品罪之構成要件文義衡之，實無從認定立法者本
    即預定該犯罪之本質，必有數個同種類行為而反覆實行之集
    合犯行，故施用毒品之罪，難認係集合犯之罪。另依刑法第
    56條修正理由之說明，謂「對繼續犯同一罪名之罪者，均適
    用連續犯之規定論處，不無鼓勵犯罪之嫌，亦使國家刑罰權
    之行使發生不合理之現象」、「基於連續犯原為數罪之本質
    及刑罰公平原則之考量，爰刪除有關連續犯之規定」等語，
    即係將本應各自獨立評價之數罪，回歸本來就應賦予複數法
    律效果之原貌。因此，就刑法修正施行後多次施用毒品之犯
    行，採一罪一罰，始符合立法本旨，此有最高法院96年度第
    9 次刑事庭會議、96年台上字第4762號判決意旨可資參照。
    是在刑法修正施行後之多次施用毒品犯行，除符合接續犯之
    要件得評價為一罪外，自應一罪一罰。查：本件起訴部分被
    告係於95年10月19日下午5 時40分許回溯24小時內某時施用
    甲基安非他命，已如前述，檢察官上訴請求併案審理部分，
    被告係於96年2 月3 日晚上8 時37分回溯24小時內某時施用
    甲基安非他命，二者相隔時間，已逾3 個月以上，依前開說
    明，自難認被告係基於反覆、延續施用第二級毒品甲基安非
    他命之單一行為決意，是檢察官以原審漏未就上開部分予以
    審判，指摘原判決不當，為無理由（此部分應由檢察官另行
    處理）。
五、原審認被告罪證明確，予以論罪科刑固非無見，惟原審判決
    後，中華民國96年罪犯減刑條例於96年7 月16日公布施行，
    本件被告犯行合於減刑條件，應依該條例第2 條第1 項第3
    款之規定減其宣告刑二分之一，原審未及審酌適用該條例減
    刑，自有未合。檢察官聲明上訴部分雖無理由，惟原判決既
    有上開可議，自應由本院將原判決撤銷改判。爰審酌被告前
    因施用毒品之犯行，經觀察勒戒及強制戒治，仍無法戒除施
    用毒品之惡習，猶再度施用毒品，無視於毒品對於自身健康
    之嚴重傷害及國家對於杜絕毒品犯罪之禁令，惟因施用毒品
    本身係屬自戕行為，對於社會所產生之潛在危害性尚屬輕微
    ，被告犯罪後並未坦承施用犯行等一切情狀，爰量處如主文
    第二項所示之刑。查被告於上開時間所犯施用第二級毒品犯
    行，係在96年4 月24日以前，合於減刑條件，依中華民國96
    年罪犯減刑條例第2 條第1 項第3 款、第7 條之規定，減其
    宣告刑，並諭知易科罰金之折算標準。
六、檢察官另移送併辦暨公訴人合併上訴部分（96年度毒偵字第
    6120 、6121 、6122號）之被告於96年4 月4 日晚上9 時40
    分回溯96小時內某時；96年4 月19日晚上10時40分回溯96小
    時內某時；96年4 月29日凌晨1 時30分回溯96小時內某時許
    ，先後在不詳處所，施用第二級毒品甲基安非他命，與起訴
    部分均屬於集合犯之一部行為，屬於實質上單純一罪等語，
    惟因被告此部分施用毒品犯行，距起訴事實之犯罪時間已逾
    5 個月以上，依前揭說明，併辦暨上訴部分，難認有集合犯
    之實質上一罪關係，不生起訴範圍擴張之效力，應移請檢察
    官另為適法之處理，附此敘明。
七、被告於審判期日經合法傳喚，無正當理由不到庭，爰不待其
    陳述，逕以一造辯論而為判決。
據上論斷，應依刑事訴訟法第455 條之1 第1 項、第3 項、第36
9 條第1 項前段、第364 條、第371 條、第373 條、第299 條第
1 項前段，毒品危害防制條例第10條第2 項，刑法第11條、第47
條第1 項、第41條第1 項前段，中華民國九十六年罪犯減刑條例
第2 條第1 項第3 款、第7 條，判決如主文。
本案經檢察官乙○○到庭執行職務。
中　　華　　民　　國　　96　　年　　11　　月　　16　　日
                  刑事第十六庭  審判長法　官  李代昌
                                      法  官  文昌
                                      法  官  梁淑美
以上正本證明與原本無異。
不得上訴。
中　　華　　民　　國　　96　　年　　11　　月　　16　　日
    　　　　　　　　　　　　　　　　　書記官  林麗文
附錄本案論罪法條全文：
毒品危害防制條例第10條
施用第一級毒品者，處 6 月以上 5 年以下有期徒刑。
施用第二級毒品者，處 3 年以下有期徒刑。
附件 ：96年度簡字第116號刑事簡易判決
